臺灣新竹地方法院刑事判決　　　　　　　　　　　　　九十一年度訴字第五五一號
　　公　訴　人　臺灣新竹地方法院檢察署檢察官
　　被　　　告　戊○○
　　被　　　告　丙○○
右列被告因搶奪等案件，經檢察官提起公訴（九十一年度偵字第四五九八號），本院
判決如左：
    主  文
戊○○共同連續意圖為自己不法之所有，而搶奪他人之動產，累犯，處有期徒刑壹年
陸月。扣案之一字起子貳支，均沒收。
丙○○共同連續意圖為自己不法之所有，而搶奪他人之動產，處有期徒刑壹年肆月。
扣案之一字起子貳支，均沒收。
    事  實
一、戊○○（原名陳嘉鳳）於民國八十五年間因犯麻醉藥管理條例案件，經臺灣高雄
    地方法院以八十五年度少訴字第六三號判處有期徒刑二年八月，緩刑三年確定。
    因其於八十五年間另犯竊盜罪，經臺灣高雄地方法院以八十五年度易字第五二三
    一號判處有期徒刑八月確定，而經該院以八十六年度撤緩字第三五號裁定撤銷前
    開緩刑確定，並合併執行上開二罪，嗣於八十八年三月五日假釋出監交付保護管
    束，假釋期滿日期為八十九年五月四日，假釋期間未遭撤銷假釋，視為執行完畢
    。
二、戊○○與丙○○基於意圖為自己不法所有之犯意聯絡，並基於概括犯意，於九十
    一年八月四日凌晨三時許，在新竹縣寶山鄉○○村○○路八號前，由丙○○持其
    所有客觀上可作為兇器使用之鐵製一字起子二支，下手竊取陳亮宏所有，丁○○
    保管使用之車號ＨＦ－八二一二號自小客車，而戊○○在旁把風，得手後，二人
    旋於同日上午十一時四十分許，由丙○○駕駛上開自小客車，戊○○坐於駕駛座
    旁，行經新竹縣北埔鄉○○路與正德街口時，即由戊○○乘甲○○不備且不及抗
    拒之際，徒手伸出車窗外自甲○○後方奪取其懸掛於手肘上之皮包（內有新臺幣
    【下同】二千八百元、身分證、機車駕駛執照及行車執照各一張、行動電話一支
    及鑰匙三把），甲○○為避免皮包遭搶走，而緊抓皮包，致被拖行約十五公尺始
    手倒地，並受有左手臂、左手肘等多處擦傷（傷害部分未據告訴），戊○○及丙○○得逞後，即於同日下午一時許，將甲○○上開皮包、證件及鑰匙棄置於新竹
    縣竹東鎮垃坡場燒毀。戊○○及丙○○為掩飾上開情事，避免遭他人查覺，即承
    前開竊盜之犯意聯絡，於同日下午二時許，在新竹縣竹東鎮○○路○段旁（即東
    西向快速道路橋下），由戊○○持自上開竊得自小客車上之客觀上可供兇器使用
    之一字起一支（未扣案），下手竊取林千景所有，乙○○保管使用之車號ＪＯ－
    九六七０號之自小客車車牌二面，而由范提富在旁把風，得手後，二人即將該二
    面車牌懸掛於車號ＨＦ－八二一二號之自小客車上，並將車號ＨＦ－八二一二號
    自小客車之車牌二面棄於新竹縣竹東鎮○○路○段旁。戊○○與丙○○承上揭搶
    奪之犯意聯絡，分別於九十一年八月五日零時二十分許及同日上午六時二十分許
    ，在新竹縣北埔鄉○○村○○街五二巷三號前及新竹縣竹東鎮○○路與仁愛路口
    ，以前開方式，乘南非籍之ＫＯＬＡＥ  ＳＡＮＤＲＡ  ＡＮＮ及己○○等二人
    ，不注意且不及抗拒之際，由戊○○徒手伸出車窗外分別搶得南非籍之ＫＯＬＡ
    Ｅ  ＳＡＮＤＲＡ  ＡＮＮ持於左手上之黑色皮包（內有三百元、泰幣二百四十
    銖、馬幣十分、非幣二元、黑框太陽眼鏡一支、護照一本、鑰匙六把、提款卡、
    ＡＲＣ卡各一張）及己○○置於車號ＨＲＹ－九八五號重機車前方置物籃內之皮
    包（內有七百元、皮夾一個、身分證、機車及汽車駕照、玉山銀行信用卡、郵局
    提款卡、健保卡各一張及行動電話一支），嗣後並將及溫蘭之皮包及證件等，分
    別棄置於新竹縣竹東鎮竹林大橋下及新竹縣竹東鎮陸豐里頭前溪河堤外產業道路
    。嗣於同年月五日下午一時二十分許，丙○○駕駛上開自小客車搭載戊○○，行
    經新竹縣竹東鎮陸豐里永大砂石場前為警查獲，並扣得一字起二支。
二、案經被害人南非籍之ＫＯＬＡＥ  ＳＡＮＤＲＡ  ＡＮＮ訴由新竹縣警察局竹東
    分局報請臺灣新竹地方法院檢察署檢察偵查起訴。
    理  由
一、訊據被告戊○○及丙○○對於右揭犯罪事實，於警訊、偵查及本院審理時，坦承
    不諱，核與被害人丁○○、甲○○、乙○○、己○○及南非籍之ＫＯＬＡＥ  Ｓ
    ＡＮＤＲＡ  ＡＮＮ指述之情節互核相符，此外，復有贓證物品認領保管收據三
    紙（見偵查卷第二十八頁至第三十頁）、車輛協尋通報單二紙及車輛竊盜、車籍
    作業系統查詢認可單及車輛竊盜、車牌失竊資料個別查詢報表各一紙（見偵查卷
    第三十一頁至第三十四頁）及照片十五幀（見偵查卷第三十六頁至第四十五頁）
    在卷可稽，復有被告犯罪所用一字起二支扣案可資佐證，足認被告自白與事實相
    符，本案事證明確，被告二人上開竊盜及搶奪犯行，洵堪認定。
二、查本件被告二人所用以行竊上開自小客客車之一字起二支均係金屬製品，質硬而
    型狀尖銳，客觀上足以危害他人生命、身體之安全，自屬兇器之一種。查搶奪罪
    之乘人不備或不及抗拒而掠取財物者，不以直接自被害人手中奪取為限。即以和
    平方法取得財物後，若該財物尚在被害人實力支配之下而公然持物逃跑，以排除
    其實力支配時，仍不失為乘人不備或不及抗拒而掠取財物，應成立搶奪罪。最高
    法院八十二年台上字第二四四五號判決可資參照。被告二人於上開時、地，乘被
    害人己○○下車購買水果未及防備之際，將仍在其支配之下置於其身旁所騎用之
    機車前方置物籃內皮包，徒手奪取之，雖非自被害人己○○手中加以奪取，然乃
    係乘財物尚在被害人己○○支配且不及抗拒之情形下，公然掠取其財物而逃逸，
    應認被告此部分之犯行，係成立搶奪罪。核被告戊○○、丙○○二人所為，係犯
    刑法第三百二十一條第一項第三款之攜帶兇器加重竊盜罪及同法第三百二十五條
    第一項之搶奪罪。被告二人就上開加重竊盜及搶奪犯行，有犯意聯絡及行為分擔
    ，為共同正犯。其等所犯多次加重竊盜罪及搶奪罪，時間緊接，方法雷同，皆觸
    犯構成要件相同之罪，顯均係基於概括犯意為之，為連續犯，均依刑法第五十六
    條之規定，以一罪論，並加重其刑。被告二人所犯上開兩罪間，有方法、目的之
    牽連關係，應依刑法第五十五條之規定，從一較重之連續搶奪罪處斷。另被告戊○○於八十五年間因犯麻醉藥管理條例案件，經臺灣高雄地方法院以八十五年度
    少訴字第六三號判處有期徒刑二年八月，緩刑三年確定。因其於八十五年間另犯
    竊盜罪，經臺灣高雄地方法院以八十五年度易字第五二三一號判處有期徒刑八月
    確定，而經該院以八十六年度撤緩字第三五號裁定撤銷前開緩刑確定，並合併執
    行上開二罪，嗣於八十八年三月五日假釋出監交付保護管束，假釋期滿日期為八
    十九年五月四日，假釋期間未遭撤銷假釋，視為執行完畢，有臺灣新竹地方法院
    檢察署刑案資料查註紀錄表在卷可按，其前受有期徒刑執行完畢，於五年以內再
    犯本件最重本刑為有期徒刑以上之罪，為累犯，應依刑法第四十七條之規定，加
    重其刑。爰審酌被告二人均正值壯年，竟不思正圖取得財物，因一時缺錢花用，
    而對被害人等施以不法腕力掠取財物，造成被害人等身心上之恐懼及危害，及犯
    罪後尚能坦承犯行，犯後態度良好等一切情狀，量處如主文所示之刑，以資懲儆
    。
三、扣案之一字起子二支為被告丙○○所有，亦為其與被告戊○○行竊上開自小客車
    所用，業據被告丙○○自承在卷，均應依刑法第三十八條第一項第二款之規定，
    宣告沒收。至被告二人用以行竊車號ＪＯ－九六七０號自小客車上車牌之一字起
    ，並未扣案，且被告亦否認為其等所有，爰不為沒收之諭知，附此敘明。
據上論斷，應依刑事訴訟法第二百九十九條第一項前段，刑法第二十八條、第五十六
條、第三百二十一條第一項第三款、第三百二十五條第一項、第五十五條、第四十七
條、第三十八條第一項第二款，判決如主文。
本案經檢察官陳榮林到庭執行職務。
中        華        民        國      九十一    年    十    月    四    日
                                      臺灣新竹地方法院刑事第二庭
                                          法  官  王  鳳  儀
右正本證明與原本無異。
如不服本判決，應於判決送達後十日內向本院提出上訴狀( 應附繕本 )，上訴於
臺灣高等法院。
                                          書記官  陳  進  楷
中        華        民        國      九十一    年    十    月    四    日
附錄論罪科刑法條：
刑法第三百二十一條第一項第三款：
犯竊盜罪而有左列情形之一者，處六月以上五年以下有期徒刑：
三  攜帶兇器而犯之者。
刑法第三百二十五條第一項：
意圖為自己或第三人不法之所有，而搶奪他人之動產者，處六月以上五年以下有期徒
刑。
